【裁判字號】    95,簡上,128
【裁判日期】    950425
【裁判案由】    恐嚇
【裁判全文】
臺灣高雄地方法院刑事判決             95年度簡上字第128號
上  訴  人  丙○○
即  被  告
上列上訴人因恐嚇案件，不服臺灣高雄地方法院高雄簡易庭於中
華民國94年12月20日94年度簡字第7404號第一審簡易判決（聲請
簡易判決處刑書案號：94年度撤緩偵字第23712 號），提起上訴
，本院判決如下：
    主  文
上訴駁回。
    事  實
一、丙○○與乙○○○前曾為夫妻（嗣經本院於民國94年3 月30
    日以93年度婚字第1692號判決離婚），2 人間具有家庭暴力
    防治法第3 條第1 款之家庭成員關係。因丙○○有酗酒惡習
    ，於93年5 月18日下午9 時許，在高雄縣大寮鄉○○村○○
    路500 號，與其妻乙○○○發生口角後，竟借酒裝瘋，作勢
    欲加以毆打，且對乙○○○口出「如果敢報警，就要讓潘俊
    良（兒子）死掉」等語，而以加害他人生命、身體安全之事
    予以恐嚇，使乙○○○心生畏懼，並致生危害於安全。
二、案經高雄縣政府警察局仁武分局報請臺灣高雄地方法院檢察
    署檢察官聲請簡易判決處刑。
    理  由
一、按本件上訴人即被告丙○○所犯係死刑、無期徒刑、最輕本
    刑為3 年以上有期徒刑以外之罪，其於本院審理中就前揭被
    訴事實為有罪之陳述，經本院告知簡式審判程序之旨，並聽
    取其與檢察官之意見後，本院認無不得或不宜改依簡式審判
    程序進行之情事，依刑事訴訟法第273 條之1 第1 項規定，
    裁定本件進行簡式審判程序，合先敘明。
二、被告上訴意旨略以：被害人即伊前妻乙○○○已原諒伊，希
    望能從輕量刑等語。
三、上開被告恐嚇被害人乙○○○之事實，業據被告於本院審理
    中坦承不諱，且經被害人於警詢及偵查中指訴綦詳，另據證
    人潘俊良於警訊及偵查中證述明確，並有臺灣高雄地方法院
    檢察署93年度偵字第11928 號緩起訴處分書、悔過書各1 份
    附卷可稽，足認被告之自白與事實相符，應堪採為認定被告
    有罪之證據。
    本件事證明確，被告恐嚇犯行堪以認定，應予依法論科。
四、按家庭暴力者，謂家庭成員間實施身體或精神上不法侵害之
    行為；又家庭暴力罪者，謂家庭成員間故意實施家庭暴力行
    為而成立其他法律所規定之犯罪，家庭暴力防治法第2 條第
    1 項、第2 項定有明文。被告與被害人原係夫妻關係，業據
    被告與被害人於93年5 月18日警詢時分別供明在卷，係屬家
    庭暴力防治法第3 條第1 款規定之家庭成員關係，而被告上
    揭恐嚇危害安全之行為，已屬家庭成員間實施身體或精神上
    不法侵害之行為，即為家庭暴力防治法第2 條第1 項之家庭
    暴力，且構成刑法第305 條之恐嚇危害安全罪，惟因家庭暴
    力防治法之上開規定並無罰則之規定，是以應僅依刑法恐嚇
    危害安全罪之規定予以論罪科刑。原審審酌被告為具正常智
    識之成年男子，於現代化法治社會中，任何一方之配偶對於
    存續中之婚姻關係，皆負有信賴之義務，俾求婚姻之圓滿，
    倘遇有家庭糾紛之解決，亦應本於理性、和平之手段與態度
    為之，被告均應知曉，竟於酒後與其妻即告訴人發生口角，
    即以加害人生命之事恐嚇他人，使告訴人心生畏懼，導致告
    訴人在心理上受有創傷及煎熬，實有不該；另念及於偵查中
    坦承犯行，本件原經檢察官為緩起訴處分，嗣被告於緩起訴
    期間內故意犯有期徒刑以上刑之罪，經檢察官提起公訴，始
    遭撤銷緩起訴處分等一切情狀，依刑事訴訟法第449 條第1
    項前段、第3 項、第454 條第2 項，刑法第305 條、第41條
    第1 項前段，罰金罰鍰提高標準條例第1 條前段、第2 條，
    逕以簡易判決量處被告拘役伍拾日，並諭知如易科罰金之折
    算標準，其認事用法均無違誤，量刑亦稱妥適，應予維持。
    被告於本院審理時業已坦承確實有為上開犯行，並未指摘原
    判決有何不當，是被告提起上訴為無理由。
五、末查，法官於有罪判決中，究應如何量處罪刑，為實體法賦
    予審理法官裁量之刑罰權事項，法官行使此項裁量權，自得
    依據個案情節，參諸刑法第57條所定各款犯罪情狀之規定，
    於該法定刑度範圍內，基於合義務性之裁量，量處被告罪刑
    。本院以為，量刑之裁量權，乃憲法所保障法官獨立審判之
    核心，法院行使此項裁量權，亦非得以任意或自由為之，仍
    應受一般法律原理原則之拘束，即仍須符合法律授權之目的
    、法律秩序之理念、國民法律感情及一般合法有效之慣例等
    規範，尤其應遵守比例原則及平等原則之意旨，否則即可能
    構成裁量濫用之違法（最高法院86年度台上字第7655號判決
    參照）。亦即如非有裁量逾越或裁量濫用之明顯違法情事，
    自不得擅加指摘其違法或不當，即使上級法院對下級法院裁
    量權之審查，亦應同此標準，此不僅在保障法官不受任何制
    度外之不當干涉，更保障法官不受制度內的異質干涉，此方
    符憲法第80條所宣示獨立審判之真義。被告所犯本件恐嚇犯
    行，本因被告坦承犯行，且被害人亦於偵查中表示願意原諒
    被告（參見93年度偵字第11928 號卷第16頁），因而經檢察
    官以93年度偵字第1128號緩起訴處分，有上開處分書存卷可
    憑，嗣因被告於緩起訴期間內另犯家庭暴力案件，經本院以
    93 年 度簡字第4476號判處拘役30日確定，因而遭檢察官撤
    銷緩起訴，有上開判決及臺灣高雄地方法院檢察署94年撤緩
    字第177 號撤銷緩起訴處分書各1 份在卷可查，是本件原審
    判決時已審酌被告恐嚇告訴人之犯罪動機、犯罪手段、被告
    之犯後態度及被害人曾於偵查中同意原諒被告等一切情狀予
    以量行，其量刑已審酌各項情形而為裁量，尚稱妥適，自不
    得僅因被告指摘量刑過重，即認原審刑罰裁量權之行使有何
    違法或不當之處。綜上所述，上訴意旨請求撤銷原判決，為
    無理由，應予駁回。
據上論斷，應依刑事訴訟法第455 條之1 第1 項、第3 項、第
368 條、第273 之1 第1 項，判決如主文。
本案經檢察官甲○○到庭執行職務。
中    華    民    國    95    年    4     月    25    日
                  鳳山刑事第1 庭審判長法  官  陳志銘
                                      法  官  林永村
                                      法  官  林芳華
以上正本證明與原本無異。
不得上訴。
中    華    民    國    95    年    4     月    27    日
                                      書記官  黃靖媛


司法院資訊處製作；財團法人民間司法改革基金會備份。
